【裁判字號】    90,易,2743
【裁判日期】    901018
【裁判案由】    業務侵占
【裁判全文】
臺灣高雄地方法院刑事判決                          九十年度易字第二七四三號
    公  訴  人  臺灣高雄地方法院檢察署檢察官
    被      告  甲○○
右列被告因業務侵占案件，經檢察官提起公訴（九十年度偵字第一二五六六號），本
院判決如左：
    主  文
甲○○無罪。
    理  由
一、公訴意旨略以：被告甲○○係乙○○○股份有限公司（以下簡稱乙○○○公司）
    之受僱人，經派駐在該公司受託管理之高雄市○○○路三七一號「大順皇家大樓
    」擔任現場管理主任。詎甲○○竟基於意圖為自己不法所有之概括犯意，自八十
    九年五月一日起至九十年四月五日止，將其業務上所收取之「大順皇家大樓」住
    戶管理費共新台幣（下同）二十二萬六千三百六十八元，及自該大樓管理委員會
    請款領取應向永大機電股份有限公司高雄分公司（以下簡稱永大電機公司）繳交
    之大樓電梯保養費五萬元，連續以變易持有為所有之意思予以侵占入己。因認被
    告甲○○涉犯刑法第三百三十六條第二項之業務侵占罪嫌。
二、按犯罪事實應依證據認定之，無證據不得推定其犯罪事實；又不能證明被告犯罪
    者，應諭知無罪之判決，刑事訴訟法第一百五十四條、第三百零一條第一項分別
    定有明文。次按告訴人之指訴，係以使被告受刑事訴追為目的，是其陳述是否與
    事實相符，仍應調查其他證據以資審認，亦有最高法院五十二年台上字第一三０
    ０號判例可知參照，故倘無證據足以佐證告訴人之指訴為真實，自不得僅憑告訴
    人單方指訴，即為被告不利之認定。
三、本案公訴人認被告涉有前揭侵占犯行，無非係以告訴人乙○○○公司之指訴及其
    所提出之侵占款項明細暨永大電機公司向「大順皇家大樓」管理委員會催繳電梯
    保養費通知函，並認被告於偵查中就侵占電梯保養費五萬元之犯罪事實已有坦承
    等情為其論罪依據，惟本院訊據被告堅決否認有侵占管理費及電梯保養費之犯行
    ，辯稱：電梯保養費伊有填單請款，但管委會尚未核發，伊即離職，並未領取該
    筆款項，另管理費部分，伊均已如數匯入該大樓管理委員會所設立之台灣銀行帳
    戶內，亦無侵占等語。經查；告發人乙○○○公司（按乙○○○公司指訴被告受
    雇該公司期間，涉嫌侵占派駐在該公司受託管理之「大順皇家大樓」管理費及電
    梯保養費犯行，依其告訴意旨，被告所涉嫌侵占之款項既係「大順皇家大樓」住
    戶之款項，則犯罪被害人應為「大順皇家大樓」住戶，乙○○○公司雖自任告訴
    人提起本件告訴，然依法僅處於告發人地位，故本判決以下內容均以告發人稱之
    ，於此序明）固於偵審期間提出被告涉嫌侵占「大順皇家大樓」住戶管理費及電
    梯保養費之款項明細表一份，然已為被告否認在卷，而該明細表僅係告發人乙○
    ○○公司己意製作之款項明細，該公司並未提出被告收款、領款等相關憑證證明
    其上所列載之金額均已由被告收領之事實，且經本院於審理期間屢屢促請告發人
    提出相關證據佐證，非但未據其提出證明，且告發人嗣後竟具狀陳明：「茲因被
    告業已與告訴人公司清理短缺帳目，雙方誤會冰釋，告訴人不再追究」等語，有
    陳報狀一份在卷可稽，姑不論告發人不再追究之真相究係已查明被告無侵占事實
    ，抑或被告已返還款項，然告發人既未能證明其所列載被告侵占款項之指訴內容
    為真實，參考前揭高法院五十二年台上字第一三００號判例意旨，自不得僅憑告
    發人之單方指訴，即為被告不利之認定。至告發人另行提出之永大電機公司向「
    大順皇家大樓」管理委員會催繳電梯保養費通知函及告發人寄發催告被告處理該
    筆款項之存證信函，亦均無從直接證明被告有收取該筆款項予以侵占之事實，而
    公訴人認被告已坦承侵占該筆電梯費，無非係以被告於偵查期間曾供稱：電梯費
    有此事等語（見偵查卷第二六頁反面筆錄），然已據被告於本院陳稱伊並未承認
    有侵占該筆款項之事實，其當時之意思是指確實有一筆五萬元電梯費，伊有作帳
    請款，但款項尚未核發，伊即離職，並未領取該筆款項等語在卷（見本院九十年
    十月四日審判筆錄），顯見被告就侵占電梯費犯行有無自白坦承，容尚有爭議，
    且此部分犯行，亦無證據足以佐證為真實，自不得執此率爾認定被告犯罪。此外
    ，本院復查無其他證據足資證明被告有何公訴人起訴之侵占犯行，既不能證明被
    告犯罪，依上開規定，自應為被告無罪諭知。
據上論斷，應依刑事訴訟法第三百零一條第一項，判決如主文。
中      華      民      國    九十      年      十      月     十八     日
                                  臺灣高雄地方法院刑事庭
                                      法  官  陳淑卿
右正本證明與原本無異。
如不服本判決，應於送達後十日內，向本院提出上訴狀。
                                      書記官  陳朝宗
中      華      民      國    九十      年      十      月     十八     日


司法院資訊處製作；財團法人民間司法改革基金會備份。
